臺灣新北地方法院民事裁定  
111年度消債更字第101號
聲  請  人  田文賓
代  理  人  許名志律師（法扶律師）
上列當事人因消費者債務清理事件，聲請更生，本院裁定如下：
    主  文
聲請人甲○○自中華民國111年10月18日上午10時起開始更生程序
。
命司法事務官進行更生程序。
    理  由
一、按債務人不能清償債務或有不能清償之虞者，得依本條例所
    定更生程序，清理其債務；債務人無擔保或無優先權之本金
    及利息債務總額未逾新臺幣（下同）1,200萬元者，於法院
    裁定開始清算程序或宣告破產前，得向法院聲請更生；債務
    人對於金融機構負債務者，在聲請更生或清算前，應向最大
    債權金融機構請求協商債務清償方案，或向其住、居所地之
    法院或鄉、鎮、市、區調解委員會聲請債務清理之調解，消
    費者債務清理條例（下稱消債條例）第3條、第42條第1 項
    、第151條第1項分別定有明文。又法院開始更生程序之裁定
    ，應載明其年、月、日、時，並即時發生效力；法院裁定開
    始更生或清算程序後，得命司法事務官進行更生或清算程序
    ，必要時得選任律師、會計師或其他適當之自然人或法人一
    人為監督人或管理人，消債條例第45條第1項、第16條第1 
    項分別定有明文。
二、本件聲請意旨略以：聲請人積欠金融機構等債務金額計684,
    933元，於5年內未從事營業活動，且有不能清償債務之情事
    。聲請人自民國110年9月1日起任職於吉又渼消毒防治企業
    社，擔任病媒防治技術人員，每月收入約32,030元，扣除必
    要生活費用及扶養費用後，每月僅能還款900餘元，是聲請
    人確有不能清償債務情事甚明，爰依法聲請准予裁定本件開
    始更生程序等語。
三、經查：
  ㈠聲請人於110年12月13日向本院聲請債務清理之前置調解，債
    權銀行臺灣新光商業銀行股份有限公司（下稱新光銀行）
　　於111年1月19日以民事陳報狀陳報無擔保債權債權總額為2,
    139,466元，本金為929,695元，以180期、利率0%計算，每
    月需還款5,165元等情，聲請人於111年2月10日調解期日到
    庭陳述「債務人每個月收入扣掉扶養的人數後，大約只能還
    9百餘元」等語，因而調解不成立等情，此有債權總額計算
    書、調解程序筆錄、調解不成立證明書附於本院110年度司
    消債調字第971號卷（下稱調解卷）可參（見調解卷第45至4
    6、49至50頁）。是以，本件聲請人所為本件更生聲請可否
    准許，應審究聲請人其現況是否有消債條例第3條規定之「
    不能清償債務或有不能清償之虞」之情事而定。
　㈡聲請人主張之前開事實，業據其提出戶籍謄本、財產及收入
    狀況說明書、債權人清冊、財團法人金融聯合徵信中心查詢
    當事人綜合信用報告、臺灣臺北地方法院104年度北簡字第1
    1999號簡易民事判決、108至109年度綜合所得稅各類所得資
    料清單、全國財產稅總歸戶財產查詢清單、薪資單、勞工保
    險被保險人投保資料表、臺灣新北地方法院107年度家親聲
    字第570號民事裁定、經濟部商業司商工登記公示資料查詢
    服務、商業登記抄本、南山人壽解約金一覽表、郵政存簿儲
    金簿、工作經驗證明書、房屋租賃契約書、房租繳納收據、
    中華電信繳費通知、水電瓦斯繳費證明及收據、車輛異動登
    記書、寄車行車執照、電子發票證明聯、雙和醫院診斷證明
    書及醫療費用收據、土城醫院診斷證明書、臺大醫院診斷證
    明書、慈濟醫院門診醫療費用收據、臺灣新北地方法院110
    年9月28日新北院賢110司執和字第112915號執行命令等件資
    料為證（見調解卷第5至24頁、本院卷第39至190頁）。經核
    ：
　⒈聲請人稱自110年9月1日起任職於吉又渼消毒防治企業社，擔
    任病媒防治技術人員，每月收入約32,030元等語，此有聲請
    人提出之工作經驗證明書、薪資單等影本為證（見本院卷第
    83至88頁），應堪採信。
　⒉聲請人陳報其每月必要支出包含膳食費7,500元、手機費499
    元、房租分攤8,500元、市話及網路費分攤793元、水電費分
    攤1,537元、瓦斯費分攤668元、交通及機油費1,200元、醫
    療費410元、生活雜支1,000元，合計22,107元，並提出上述
    單據附卷為證。惟按消債條例之立法目的，乃為兼顧債權人
    、債務人雙方之利益，對陷於經濟上困境之消費者，使其透
    過重建型之更生程序或清算型之清算程序清理其債務，藉以
    妥適調整債務人與債權人及其他利害關係人間之權利義務關
    係，保障債權人獲得公平受償，並謀求消費者經濟生活之重
    建復甦機會。是以，債務人為使其有經濟復甦更生之機會，
    自應以誠實及信用之原則面對自己之債務，積極勉力謀求更
    生償債方案，除應積極開源努力勤奮工作以增加收入償還債
    務外，尚須節流儉樸其生活需求而適當控制其支出，以達成
    勉力履行債務，並應依一般生活所需及合理範圍予以計算消
    費支出，方屬合理，因之消債條例第64條之2 第1 項明定：
    「債務人必要生活費用，以最近一年衛生福利部或直轄市政
    府所公告當地區每人每月最低生活費一點二倍定之」。又新
    北市政府所公告之111 年度新北市最低生活費每人每月為15
    ,800元，而聲請人復未提出其他事證足資證明前開費用均屬
    必要支出，是聲請人每月必要支出應以18,960元（計算式：
    15,800元×1.2＝18,960元）為定，逾此範圍即不予計入。】
    。聲請人主張伊須扶養母親田李彩雲等語，本院審酌聲請人
    之母親現年78歲，患有心臟、精神外科、骨科等疾病，名下
    僅有逾28年之汽車2輛、及地目為「道」之土地一筆，且109
    至110年度所得均為0元，有戶籍謄本、109至110年年度綜合
    所得稅各類所得資料清單、全國財產稅總歸戶財產查詢清單
    在卷可稽（見調解卷第34頁、本院卷第147至153頁），是聲
    請人母親年事已高，無工作所得，資產價值不高且難以轉賣
    ，確有受聲請人扶養之必要。聲請人主張伊每月支出母親之
    扶養費5,000元，因兄田富全欠債離境失聯、妹田文燕罹患
    癌症且須扶養3名未成年子女，均無法分擔母親扶養費用，
    故由伊與其餘2名弟弟田福鑫、田時雨共同分擔等語，有臺
    灣新北地方法院107年度家親聲字第570號民事裁定、田文燕
    之診斷證明書及全戶戶籍謄本在卷可參（見本院卷第45至48
    、171至175頁），堪認事實上係由聲請人、及弟田福鑫、田
    時雨等3人共同扶養母親，是依消債條例第64條之2第2項所
    定受扶養者之必要生活費用，並扣除受扶養人每月所受領之
    國民年金補助3,802元，有郵政存簿儲金簿可參（見本院卷
    第185至188頁），經與其他扶養義務人共2人分攤後之數額
    為5,053元【計算式：（18,960元－3,802元）÷3 ＝5,053元，
    元以下四捨五入】，故聲請人陳報每月應負擔母親之扶養費
    為5,000元，應屬合理。另聲請人主張經法院裁定由聲請人
    擔任姪女田雅竹之監護人，故需扶養姪女田雅竹等語，本院
    審酌聲請人經法院裁定為姪女田雅竹之監護人，田雅竹為90
    年出生，於聲請調解時仍在就學，尚難以強求其自力謀生，
    有其戶籍謄本、臺灣新北地方法院107年度家親聲字第570號
    民事裁定可參（見調解卷第34頁、本院卷第45至48頁），是
    聲請人主張姪女田雅竹有受其扶養之必要，應堪採信。而聲
    請人主張每月支出姪女之扶養費4,000元，未逾消債條例第6
    4條之2第2項所定受扶養者之必要生活費用（即新北市111年
    度每人每月最低生活費之1.2倍），自屬合理可採。因此，
    本院認聲請人每月必要生活支出及扶養費用合計應為27,960
    元（計算式：18,960＋5,000＋4,000元＝27,960元）。
　㈢因此，以聲請人每月可處分所得32,030元，扣除每月生活必
    要支出及扶養費用27,960元後，每月僅剩餘4,070元（計算
    式：32,030元－27,960元＝4,070元），確實已無法負擔新光
    銀行上開每月5,165元元之調解方案，且聲請人名下雖有坐
    落於雲林縣地目為「田」之土地3筆、地目為「養」之土地1
    筆，依公告現值計算價值約137,297元，然不易變價償債，
    及南山人壽保單2 筆（保單解約金83,185元），有全國財產
    稅總歸戶財產查詢清單、南山人壽解約金一覽表等可參（見
    本院卷第39、73頁），應認仍難以清償新光銀行陳報無擔保
    債權債權總額為2,139,466元，本金為929,695元之債務，堪
    認聲請人客觀上處於因欠缺清償能力而不足以清償債務之經
    濟狀態，符合消債條例第3條所規定「債務人不能清償債務
    」之情形。
四、綜上所述，本件聲請人為一般消費者，並未從事營業活動，
    其有不能清償債務之情，又其所負無擔保或無優先權之債務
    並未逾1,200萬元，且未經法院裁定開始清算程序或宣告破
    產，復查無消債條例第6條第3項、第8條或第46條各款所定
    駁回更生聲請之事由存在，則聲請人聲請本件更生，即屬有
    據，應予准許。
五、又聲請人應於更生程序開始後，由債權人會議可決或由法院
    裁定認可其更生方案後方能實行，倘未能經債權會議可決或
    經法院裁定認可，則依消債條例第61條第1項規定，除有同
    條例第12條、第64條規定情形外應續行清算程序。進入更生
    程序後，其無擔保債權均須藉更生程序以獲得清償，聲請人
    應盡所能節約支出，並應努力工作以增加還款之成數及總金
    額，是於更生程序中，擬定足以為債權人接受，或可經法院
    認為公允之更生方案以供採擇，俾免更生程序須致清算程序
    之程度，附此敘明。
六、依消債條例第11條第1項、第45條第1項、第16條第1項，裁
    定如主文。
中　　華　　民　　國　　111 　年　　10　　月　　18　　日
                  民事第一庭    法　官　毛崑山
上為正本係照原本作成
本裁定不得抗告
本裁定已於民國111年10月18日上午10時公告
中　　華　　民　　國　　111 　年　　10　　月　　18　　日
                                書記官　童淑敏